【裁判字號】    97,交聲,1842
【裁判日期】    970930
【裁判案由】    交管條例聲異
【裁判全文】
臺灣板橋地方法院交通事件裁定        97年度交聲字第1842號
原處分機關  交通部公路總局臺北區監理所
異  議  人
即受處分人  甲○○
上列異議人因違反道路交通管理處罰條例案件，對於交通部公路
總局臺北區監理所蘆洲監理站於民國97年6 月6 日以北監自裁字
裁40-C00000000號所為之裁決處分（原舉發案號：臺北縣政府警
察局97年3 月6 日北縣警交字第C00000000 號），聲明異議，本
院裁定如下：
    主  文
異議駁回。
    理  由
一、原處分意旨略以：異議人即受處分人甲○○所有之車牌號碼
    BN-5922 號自用小客車，於民國（下同）97年3 月6 日21時
    32分許，行經有燈光管制號誌之臺北縣新店市○○路○ 段與
    永安街口之際，闖越紅燈（直行往中和方向），適經原舉發
    機關臺北縣政府警察局新店分局執勤員警發現，旋示意攔停
    ，詎異議人竟拒絕停車接受稽查而逃逸（本件違規行為由本
    院另以97年度交聲字第1848號處理），原舉發機關遂依道路
    交通管理處罰條例第53條第1 項、第60條第1 項規定逕行舉
    發，嗣再移送原處分機關交通部公路總局臺北區監理所依上
    開規定裁處異議人罰鍰新臺幣（下同）2,700 元，並記違規
    點數3 點，並限於97年5 月29日前繳納，逾期不繳納者，移
    送強制執行（闖紅燈部分）云云。
二、異議意旨略以：伊行駛至該路口時，號誌燈尚未轉換為紅燈
    ，故照正常之速度通過，並無察覺異狀，然數日後卻接獲違
    規通知單，故提出申訴質疑新店分局未提供現場採證照片，
    而該局卻依攔停舉發可不提供照片為由駁回申訴，令人難以
    信服。另該路段正值衛生下水道工程，標線早已模糊不清，
    在失去判斷違規之重要依據時，員警亦無法提供違規之重要
    依據如錄影帶、照片等事證，實在令人質疑，值勤員警是依
    何準繩判斷用路人違規而舉發駕駛人云云，爰依法請求撤銷
    原處分。
三、按汽車駕駛人行經有燈光管制號誌之交岔路口闖紅燈者，處
    新臺幣1,800 元以上5,400 元以下罰鍰，並記違規點數3 點
    ，道路交通管理處罰條例第53條第1 項、第63條第1 項第3
    款分別定有明文。
四、經查：
（一）本件異議人所有之車牌號碼BN-5922 號自用小客車，於97
      年於97年3 月6 日21時32分許，行經有燈光管制號誌之臺
      北縣新店市○○路○ 段與永安街口之際，闖越紅燈（直行
      往中和方向），適經原舉發機關臺北縣政府警察局新店分
      局執勤員警乙○○發現，旋示意攔停，詎異議人竟拒絕停
      車接受稽查而逃逸，原舉發機關遂依道路交通管理處罰條
      例第53條第1 項、第60條第1 項規定逕行舉發，嗣再移送
      原處分機關交通部公路總局臺北區監理所分別依上開規定
      裁處異議人罰鍰2,700 元，及記違規點數3 點及罰鍰3,00
      0 元，並記違規點數1 點等情，此有舉發通知單、裁決書
      影本各2 紙、臺北縣政府警察局新店分局97年5 月12日北
      縣警店交裁字第0970023126號函1 紙附卷可稽。
（二）按「汽車駕駛人之行為有下列情形之一，當場不能或不宜
      攔截製單舉發者，得逕行舉發：一、闖紅燈或平交道。二
      、搶越行人穿越道。三、在道路收費停車處所停車，不依
      規定繳費。四、不服指揮稽查而逃逸，或聞消防車、救護
      車、警備車、工程救險車之警號不立即避讓。五、違規停
      車或搶越行人穿越道，經各級學校交通服務隊現場導護人
      員簽證檢舉。六、行經設有收費站、地磅之道路，不依規
      定停車繳費或過磅。七、經以科學儀器取得證據資料證明
      其行為違規。」道路交通管理處罰條例第7 條之2 第1 項
      定有明文。申言之，交通勤務警察或依法執行交通稽查任
      務之人員發現汽車駕駛人涉有違規情事時，原則上必須當
      場攔截而製單舉發，此除可立即明確告知汽車駕駛人涉有
      交通違規情事外，亦可讓汽車駕駛人得當場陳述意見，避
      免交通稽查人員有所誤判，而可即時獲得補救。惟考量上
      開條例第7 條之2 第1 項第1 款至第6 款所列舉之道路違
      規行為，其發生往往係在瞬間，抑或係於交通稽查人員執
      行勤務時所恰巧目睹之違規情事，且如有事實上不能當場
      攔截或依照比例原則不宜當場攔截製單舉發時，為達有效
      維護交通秩序及保障交通安全之行政目的，當須特別立法
      賦予交通稽查人員得於事後逕行製單舉發之權限。再者，
      因若干交通違規行為必須經由科學儀器始能偵測得知（例
      如超速、酒醉駕車等等），亦常無法當場攔截後即製單舉
      發，或不宜當場攔截製單舉發，故同條項第7 款始同樣賦
      予交通稽查人員得於事後逕行製單舉發之權限。是本件合
      於逕行舉發之法定規定，合先敘明。
（三）異議人雖以：當時是黃燈，伊才駛過路口等語置辯，惟異
      議人確有上揭時、地，有上揭之違規事實，業據證人即負
      責執行本件舉發任務之員警乙○○於本院訊問時到庭具結
      證稱：「（問：本件是否你舉發？舉發當時情形為何？）
      是我舉發。當天我們是在新店市○○路○段與永平街口取
      締酒駕，當時我們是攔中和往新店的車子，我是負責攔查
      汽車，我站在中間車道上，因為當時縮減車道，我站在內
      側車道上負責攔檢，當時在安和路上往路店剛好是紅燈，
      由新店往中和也是紅燈，兩個是同步的，當時是紅燈，我
      那邊的車子是屬於停止狀態，車子沒有在動，我無法做攔
      查動作，我看到一部銀色自小客車，車號我有記下是BN-5
      922 號，從新店往中和方向，當時我們那邊是紅燈，所以
      他那方應該也是紅燈，我看到一個阿嬤已經準備過馬路了
      ，該自小客駕駛人還駛過內側車道，因為距離太短，緩衝
      時間不夠，我剛好在路口，我有拿指揮棒做攔停動作，結
      果不知道該車是沒看到還是怎樣，就還是直接開過去，他
      當時是沒有衝的動作，如果要逃避的話，一般都會踩油門
      ，我印象中該車是沒有。我當時距離該車約一個路口加再
      個店的距離，當時我的指揮棒是會閃燈的瑩光棒，我當時
      是在內側車道上。（問：有何補充？）我當時是拿指揮棒
      在攔停酒駕，我這邊是紅燈，車子都停了，我剛好轉頭看
      到對向也是紅燈，就看到異議人的車子開過去。」等語明
      確（見本院97年8 月20日訊問筆錄第2 、3 頁），並庭呈
      現場位置圖1 紙在卷可稽。徵諸證人之證言，以證人乙○
      ○係臺北縣政府警察局新店分局之警員，平日職司犯罪偵
      查及道路交通管理、維護交通秩序之指揮稽查等工作，其
      與異議人間，素昧平生又無怨隙，殊無甘冒偽證罪責，故
      為不實舉發之理由存在。
（四）再者，考量交通違規行為又多屬迅速、稍縱即逝及不可回
      復等特性，舉發機關或原處分機關若能提出更多之法定證
      據方法，例如人證、書證、物證等證據資料以供司法審查
      之交通法庭加以判斷該交通違規行為之存否，自屬允當，
      惟若因前揭交通違規行為特性而無法提供更多相關之書證
      、物證時，則舉發員警於司法審查之訴訟程序上立於證人
      之地位而證述其當時親身目擊及見聞之交通違規行為經過
      ，亦屬於法定證據方法之一之人證證述，於法亦不有違，
      並不以提出採證照片為唯一之證據方法，至於舉發員警立
      於證人之地位所為之證述是否可採，此乃交通法庭依經驗
      及論理法則判斷其證明力為何而得否採擇之心證層次，斷
      不可以舉發員警作為證人之所述，因不可能反於其先前所
      為舉發而認均不可採，而全盤否定其立於證人地位所為之
      陳述。故於本件違規事件中，舉發員警乙○○於本院訊問
      中既已居於證人之地位具結陳述其所親身目擊及見聞本件
      異議人駕駛上開汽車在臺北縣新店市○○街及安和路三段
      路口有闖紅燈之違規行為，其證言應屬可信，亦如前述，
      是異議人所辯，均無可採，異議人確於前揭時、地駕駛上
      開汽車闖紅燈之違規事實，自堪認定。
五、從而，本件異議人前開違規事證已足堪認定。則原處分機關
    依據前揭道路交通管理處罰條例第53條第1 項、第63條第1
    項第3 款之規定，裁處異議人罰鍰新臺幣2,700 元，並記違
    規點數3 點，核無違誤。本件異議人之異議為無理由，應予
    駁回。
據上論斷，應依道路交通案件處理辦法第19條，裁定如主文。
中    華    民    國    97    年    9     月    30    日
                      交通法庭        法  官  吳幸娥
以上正本證明與原本無異
如不服本裁定應於送達後5日內向本院提出抗告狀
                                      書記官  陳靜怡
中    華    民    國    97    年    9     月    30    日


司法院資訊處製作；財團法人民間司法改革基金會備份。
